臺灣宜蘭地方法院刑事判決　　　　　　　 96年度易字第272號
公　訴　人　臺灣宜蘭地方法院檢察署檢察官
被　　　告　戊○○
　　　　　　丙○○
上列被告等因詐欺案件，經檢察官聲請簡易判決處刑（96年度偵
字第675、778、844、1029、1101號），本院羅東簡易庭認為不
宜以簡易判決處刑，移送本院刑事庭適用通常程序審理，本院判
決如下：
    主  文
戊○○幫助意圖為自己不法之所有，以詐術使人將本人之物交付
，處有期徒刑柒月，減為有期徒刑參月又拾伍日，如易科罰金，
以新臺幣壹仟元折算壹日。又共同幫助意圖為自己不法之所有，
以詐術使人將本人之物交付，處有期徒刑柒月，減為有期徒刑參
月又拾伍日，如易科罰金，以新臺幣壹仟元折算壹日。應執行有
期徒刑陸月，如易科罰金，以新臺幣壹仟元折算壹日。
丙○○共同幫助意圖為自己不法之所有，以詐術使人將本人之物
交付，處有期徒刑陸月，如易科罰金，以新臺幣壹仟元折算壹日
，減為有期徒刑參月，如易科罰金，以新臺幣壹仟元折算壹日。
    事  實
一、戊○○依一般社會生活之通常經驗，本可預見將金融帳戶提
    供交付予陌生人使用，該陌生人將可能藉此金融帳戶，自行
    或轉由他人遂行財產上詐欺犯罪之目的，竟仍基於容認該結
    果發生亦不違背其本意之不確定幫助詐欺取財之犯意，先於
    民國95年9月15日，在華南商業銀行羅東分行內，將其所開
    立華南商業銀行羅東分行帳號000000000000號帳戶之存摺、
    提款卡、密碼交付予化名「王裕昇」之陌生男子使用（嗣經
    警方查得「王裕昇」係詐欺集團成員壬○○之化名，其所涉
    詐欺取財犯行，另案經臺灣高雄地方法院判決有罪），復接
    續於95年9月18日，在宜蘭縣宜蘭市○○○路台灣電力股份
    有限公司收費處，將其所開立台北國際商業銀行宜蘭分行帳
    號0000000000000號帳戶、中華郵政股份有限公司宜蘭員山
    郵局帳號00000000000000號帳戶之存摺、提款卡、密碼及身
    分證影本、健保卡影本等物交付予化名「王裕昇」之陌生男
    子使用。「王裕昇」（即壬○○）取得前揭帳戶之存摺、提
    款卡、密碼後，即與其所屬集團成員，基於意圖為自己不法
    所有之詐欺犯意聯絡，分別為下列詐欺取財之犯行：
（一）於95年9月20日下午某時，由所屬集團成員撥打電話向庚○○詐稱「你弟弟為人作保，現人被押，如要人平安無事
      就幫他還錢」等語，致使庚○○因而陷於錯誤，於同日下
      午2時許，依該詐騙集團成員之指示，在華南商業銀行新
      竹分行內，匯款新臺幣（下同）四千元至上開戊○○之華
      南商業銀行羅東分行帳號000000000000號帳戶內，上開匯
      入之款項旋即遭「王裕昇」（即壬○○）及其所屬集團成
      員提領一空。
（二）於95年9月21日上午9時許，由所屬集團成員寄發行政凍結
      管收執行命令及撥打電話予丁○○，向丁○○詐稱「妳因
      開立人頭帳戶，涉及非法資金洗錢案，須匯款至特定帳戶
      凍結管收」等語，致使丁○○因而陷於錯誤，於同日上午
      11時50分許，依該詐騙集團成員之指示，在合作金庫銀行
      三峽分行內，匯款八萬八千一百元至上開戊○○之台北國
      際商業銀行宜蘭分行帳號0000000000000號帳戶內，上開
      匯入之款項旋即遭「王裕昇」（即壬○○）及其所屬集團
      成員提領一空。
（三）於95年9月25日中午12時許，由所屬集團成員撥打電話向
      甲○○詐稱「妳兒子為人作保，欠他六十萬元」等語，致
      使甲○○因而陷於錯誤，於同日下午2時29分許，依該詐
      騙集團成員之指示，在中華郵政股份有限公司桃園大湳郵
      局內，匯款十萬元至上開戊○○之員山郵局帳號00000000
      000000號帳戶內，上開匯入之款項旋即遭「王裕昇」（即
      壬○○）及其所屬集團成員提領一空。
    戊○○即以此方式幫助「王裕昇」（即壬○○）及其所屬集
    團成員以詐術取得他人之財物。嗣經庚○○、丁○○、甲○○察覺有異而報警處理後，始為警循線查知上情。
二、戊○○提供前揭其所有之銀行及郵局帳戶供他人使用後，竟
    另行起意，其與丙○○依一般社會生活之通常經驗，均可預
    見將金融帳戶提供交付予陌生人使用，該陌生人將可能藉此
    金融帳戶，自行或轉由他人遂行財產上詐欺犯罪之目的，竟
    仍基於容認該結果發生亦不違背其本意之不確定幫助詐欺取
    財之犯意聯絡，先由丙○○於95年9月29日，在宜蘭縣宜蘭
    市○○○路台灣電力股份有限公司收費處，將其所開立之萬
    泰商業銀行宜蘭分行帳號000000000000號帳戶、國泰世華商
    業銀行宜蘭分行帳號000000000000號帳戶之存摺、提款卡、
    印章、密碼及身分證影本、駕照影本等物交付予戊○○，戊○○旋即於同日在上址，將上開資料轉交予化名「王裕昇」
    之陌生男子使用（嗣經警方查得「王裕昇」係詐欺集團成員
    壬○○之化名，其所涉詐欺取財犯行，另案經臺灣高雄地方
    法院判決有罪）。「王裕昇」（即壬○○）取得前揭帳戶之
    存摺、提款卡、密碼後，即與其所屬集團成員，基於意圖為
    自己不法所有之詐欺犯意聯絡，分別為下列詐欺取財之犯行
    ：
（一）於95年10月2日上午9時許，由所屬集團成員傳真行政凍結
      管收執行命令及撥打電話予己○○，向己○○詐稱「妳涉
      及詐騙案件，為防財產遭受損失，須把銀行帳戶之款項提
      領出來，存入另一帳戶內以便接受控管，二日後再將款項
      歸還」等語，致使己○○因而陷於錯誤，依該詐騙集團成
      員之指示，在中華郵政股份有限公司基隆南榮郵局內，匯
      款十萬元至上開丙○○之國泰世華商業銀行宜蘭分行帳號
      000000000000號帳戶內，上開匯入之款項旋即遭「王裕昇
      」（即壬○○）及其所屬集團成員提領一空。
（二）於95年10月2日晚上10時許，由所屬集團成員冒稱銀行人
      員撥打電話向辛○○詐稱「妳的個人資料外洩，必須先將
      錢轉帳到特定帳戶」等語，致使辛○○因而陷於錯誤，於
      同日晚上10時24分許，依該詐騙集團成員之指示，利用郵
      局自動櫃員機，匯款六千二百四十三元至上開丙○○之萬
      泰商業銀行宜蘭分行帳號000000000000號帳戶內，上開匯
      入之款項旋即遭「王裕昇」（即壬○○）及其所屬集團成
      員提領一空。
    戊○○、丙○○即以此方式共同幫助「王裕昇」（即壬○○
    ）及其所屬集團成員以詐術取得他人之財物。嗣經己○○、
    辛○○察覺有異而報警處理後，始為警循線查知上情。
三、案經宜蘭縣警察局羅東分局、宜蘭分局報請臺灣宜蘭地方法
    院檢察署檢察官偵查聲請簡易判決處刑；高雄港務警察局移
    請臺灣高雄地方法院檢察署檢察官、基隆市警察局第二分局
    報請臺灣基隆地方法院檢察署檢察官，呈請臺灣高等法院檢
    察署檢察長令轉臺灣宜蘭地方法院檢察署檢察官偵查聲請簡
    易判決處刑，本院羅東簡易庭認為不宜以簡易判決處刑，移
    送本院刑事庭適用通常程序審理。
    理  由
一、按被告以外之人於審判外之言詞或書面陳述，除法律有規定
    者外，不得作為證據。又被告以外之人於審判外之陳述，雖
    不符前四條之規定，而經當事人於審判程序同意作為證據，
    法院審酌該言詞陳述或書面陳述作成時之情況，認為適當者
    ，亦得為證據。當事人、代理人或辯護人於法院調查證據時
    ，知有第159條第1項不得為證據之情形，而未於言詞辯論終
    結前聲明異議者，視為有前項之同意，刑事訴訟法第159條
    第1項、第159條之5分別定有明文。查下列所舉之證人於警
    詢中之陳述，雖均屬被告以外之人於審判外之陳述，但被告
    戊○○、丙○○及檢察官於本院審理時，均已同意採用下列
    證人於警詢中之陳述為本案證據，依上開規定，自有證據能
    力。另被告戊○○、丙○○及檢察官於本院審理時對於下列
    所述之其他證據資料，均不爭執其證據能力，本院審酌該等
    證據資料作成時之狀況，並無不宜作為證據情事，依刑事訴
    訟法第159條之5第2項規定，自得作為證據。
二、訊據被告戊○○固坦承「伊於95年9月中旬，先在華南商業
    銀行羅東分行內，將伊所開立華南商業銀行羅東分行帳號00
    0000000000號帳戶之存摺、提款卡、密碼及交付予化名『王
    裕昇』之壬○○，之後又在宜蘭縣宜蘭市○○○路台灣電力
    股份有限公司收費處，將伊所開立台北國際商業銀行宜蘭分
    行帳號0000000000000號帳戶、中華郵政股份有限公司宜蘭
    員山郵局帳號00000000000000號帳戶之存摺、提款卡、密碼
    及身分證影本、健保卡影本等物交付予『王裕昇』。伊於95
    年9月底，在宜蘭縣宜蘭市○○○路台灣電力股份有限公司
    收費處，收取丙○○所開立之萬泰商業銀行宜蘭分行帳號00
    0000000000號帳戶、國泰世華商業銀行宜蘭分行帳號000000
    000000號帳戶之存摺、提款卡、印章、密碼及丙○○之身分
    證影本、駕照影本等物後，旋即於同日在上址，將上開資料
    轉交予『王裕昇』。被害人庚○○、丁○○、甲○○、己○○、辛○○確有受騙，而分別匯款進入前揭伊及丙○○所開
    立之銀行或郵局帳戶內。」等情（見本院卷第14、15、89頁
    ），惟矢口否認有何幫助詐欺取財之犯行，辯稱「當初是為
    了辦理貸款，才將自己及丙○○之銀行、郵局帳戶資料交給
    『王裕昇』（即壬○○），並不知道交付出去的銀行、郵局
    帳戶會被人拿來當作犯罪工具，自己並無幫助詐欺之意思，
    自己也是受害人。」云云。經查：
（一）華南商業銀行羅東分行帳號000000000000號帳戶、台北國
      際商業銀行宜蘭分行帳號0000000000000號帳戶、中華郵
      政股份有限公司宜蘭員山郵局帳號00000000000000號帳戶
      為被告戊○○所開立，戊○○於95年9月15日，在華南商
      業銀行羅東分行內，將其所開立之上開華南商業銀行羅東
      分行帳戶之存摺、提款卡、密碼及交付予化名「王裕昇」
      之陌生男子（嗣經警方查得「王裕昇」係詐欺集團成員壬○○之化名），復於95年9月18日，在宜蘭縣宜蘭市○○○路台灣電力股份有限公司收費處，將其所開立之上開台
      北國際商業銀行宜蘭分行帳戶、中華郵政股份有限公司宜
      蘭員山郵局帳戶之存摺、提款卡、密碼及身分證影本、健
      保卡影本等物交付予「王裕昇」。萬泰商業銀行宜蘭分行
      帳號000000000000號帳戶、國泰世華商業銀行宜蘭分行帳
      號000000000000號帳戶則係被告丙○○所開設，丙○○於
      95年9月29日，在宜蘭縣宜蘭市○○○路台灣電力股份有
      限公司收費處，將其所開立之上開二帳戶之存摺、提款卡
      、印章、密碼及身分證影本、駕照影本等物交付予戊○○
      ，戊○○旋即於同日在上址，將上開資料轉交予化名「王
      裕昇」之陌生男子。「王裕昇」（即壬○○）取得前揭帳
      戶之存摺、提款卡、密碼後，即與其所屬集團成員，撥打
      電話詐騙事實欄一、二所列之被害人庚○○、丁○○、甲○○、己○○、辛○○，致使上列被害人受騙而陷於錯誤
      ，分別匯款進入如事實欄一、二所載之戊○○、丙○○銀
      行或郵局帳戶內，上開匯入之款項旋即遭「王裕昇」（即
      壬○○）及其所屬集團成員提領一空。」等事實，業據證
      人即被害人庚○○、丁○○、甲○○、己○○、辛○○於
      警詢時；證人即詐騙集團成員楊秉強、賴忠瑩於警詢時；
      證人即詐騙集團成員壬○○（化名「王裕昇」）、乙○○
      於警詢及本院審理時；證人丙○○於警詢及本院審理時證
      述綦詳，且有保管憑條；新竹市警察局報案三聯單（報案
      人庚○○）、新竹市警察局第二分局人頭帳戶案件管制表
      （報案人庚○○）、反詐騙案件紀錄表（報案人庚○○）
      、新竹市警察局受理各類案件紀錄表（報案人庚○○）、
      華南商業銀行通收存款憑條（匯款人庚○○）；戊○○華
      南商業銀行羅東分行帳號000000000000號帳戶之存款往來
      明細表、開戶資料、存款事故登錄單、存摺補領書、單摺
      掛失止付申請書；案件詳細資料（報案人丁○○）、台北
      縣政府警察局三峽分局詐騙帳戶通報警示簡便格示表（報
      案人丁○○）、台北縣政府警察局三峽分局受理各類案件
      紀錄表（報案人丁○○）、台北縣政府警察局報案三聯單
      （報案人丁○○）、反詐騙案件紀錄表（報案人丁○○）
      、合作金庫銀行匯款回條聯（匯款人丁○○）、行政凍結
      管收執行命令；戊○○台北國際商業銀行宜蘭分行帳號00
      00000000000號帳戶之開戶資料、金融卡申請書、詐騙帳
      戶通報單、自動化支付業務暫禁使用單、歷史資料查詢明
      細表、歷史明細檔查詢單；案件詳細資料（報案人甲○○
      ）、桃園縣政府警察局八德分局詐騙帳戶通報警示報告表
      （報案人甲○○）、桃園縣政府警察局八德分局報案三聯
      單（報案人甲○○）、郵政國內匯款執據（匯款人甲○○
      ）、反詐騙案件紀錄表（報案人甲○○）、桃園縣政府警
      察局八德分局受理各類案件紀錄表（報案人甲○○）；戊○○中華郵政股份有限公司宜蘭員山郵局帳號0000000000
      0000號帳戶之開戶資料、存簿變更資料、客戶歷史交易清
      單；案件詳細資料（報案人己○○）、郵政跨行匯款申請
      書（匯款人己○○）、基隆市警察局刑警大隊詐騙帳戶通
      報警示簡便格式表（報案人己○○）、基隆市警察局刑警
      大隊報案三聯單（報案人己○○）、行政凍結管收執行命
      令；丙○○國泰世華商業銀行宜蘭分行帳號000000000000
      號帳戶之開戶資料、存款對帳單、交易明細資料；反詐騙
      案件紀錄表（報案人辛○○）、台南市警察局詐騙帳戶警
      示通報單（報案人辛○○）、台南市警察局第一分局報案
      三聯單（報案人辛○○）、郵局自動櫃員機交易明細表（
      匯款人辛○○）；丙○○萬泰商業銀行宜蘭分行帳號0000
      00000000號帳戶之台幣存摺對帳單、開戶資料在卷可稽，
      復為被告戊○○所不爭執，自堪以認定。依此，足見被告
      戊○○、丙○○所有之前揭銀行、郵局帳戶，確為詐騙集
      團成員使用，用以詐騙被害人庚○○、丁○○、甲○○、
      己○○、辛○○等人之財物得手。
（二）至於被告戊○○雖以前揭情詞置辯，且證人壬○○於本院
      審理時亦附和其辯詞，證稱「我是騙戊○○要幫他及丙○○辦理貸款，騙他交付自己及丙○○之銀行、郵局帳戶資
      料，戊○○不知道我騙他。」云云、證人丙○○亦附和其
      證詞證稱「當初是為了辦理貸款，才將銀行帳戶資料交予
      戊○○轉交給『王裕昇』（即壬○○），並不知道交付出
      去的銀行帳戶會被人拿來當作犯罪工具。」，然查：
１、按金融存款帳戶，事關存戶個人財產權益之保障，若與存戶
    之提款卡併密碼結合，重要性、私密性更形提高，除非本人
    或與本人具密切親誼關係者，難認有何正當理由可自由流通
    。稍具通常社會歷練與經驗法則之人，亦均有應妥為保管該
    等物品，縱有特殊情況，致須將該等物品交付與自己不具密
    切親誼之人時，亦必深入瞭解該他人之可靠性與用途，並慎
    重查證對方之真實年籍、聯絡方式等。且任何人均可辦理金
    融帳戶存摺使用，辦理開戶之時間、數目、地點均無限制，
    如無正當理由，實無借用他人存摺使用之理，而金融存摺亦
    事關個人財產權益之保障，其專有性甚高，除非本人或與本
    人親密關係者，難認有何理由可自由流通使用該存摺，一般
    人均有妥為保管及防止他人任意使用之認識，縱特殊情況偶
    需交付他人使用，亦必深入瞭解用途及合理性，始予提供，
    且該等專有物品如落入不明人士手中，而未加以闡明正常用
    途，極易被利用為與財產有關之犯罪工具，而有犯罪意圖者
    ，非有正當理由，竟徵求他人提供帳戶，客觀上可預見其目
    的係供為某筆資金之存入，後再行領出之用，且該筆資金之
    存入及提領過程係有意隱瞞其流程及行為人身分曝光之用意
    ，一般人本於一般認知能力均易於瞭解，報章媒體復一再披
    露詐騙集團為規避查緝，乃使用他人帳戶以遂行詐欺之不法
    犯罪態樣，被告戊○○於行為時已年滿50歲（45年3月21日
    生），學歷為空中大學畢業，職業為房屋及土地仲介，其為
    智慮健全、有社會經驗之成年人，對此均難諉為不知。且被
    告戊○○對取得其自己及丙○○金融帳戶之「王裕昇」之真
    實姓名年籍毫無所悉，則該人既有使用帳戶之需，竟不思自
    行申辦，反大費周章收集他人帳戶使用，顯與一般交易常情
    相悖，則其用途實屬可疑，足證被告戊○○應可預見金融帳
    戶提供他人使用將幫助他人實施詐欺犯罪，竟仍將其自己及
    丙○○之帳戶存摺、金融卡及密碼交付來路不明自稱「王裕
    昇」者，使該人得自其帳戶領得款項，是縱無證據證明被告
    戊○○明知該人之犯罪態樣係以該帳戶供詐欺之用，惟其顯
    具縱有人以其金融帳戶實施詐欺犯罪亦不違背其本意之幫助
    意思至明。
２、況且臺灣地區目前詐騙行為橫行，此情於被告戊○○交付金
    融帳戶予詐騙集團成員「王裕昇」時，早迭經報章、媒體與
    政府單位報導宣傳明確，稍具普通常識均能知悉。且向金融
    機構申請信用貸款，需提出申請書並檢附在職證明、身分證
    、財力或所得證明等資料，於金融機構徵信審核通過後，再
    辦理對保等手續，俟上開貸款程序完成後再行撥款，貸款人
    毋庸交付金融卡或密碼予貸款之金融機構。又信用貸款為金
    融機構之業務範圍，被告戊○○若有貸款需要，本得直接、
    親自至金融機構申請，被告戊○○捨此正當、便宜之管道不
    為，而大費周章委由他人代辦，況被告戊○○既對該代辦人
    員「王裕昇」之年籍資料全然不知，亦未查明確認「王裕昇
    」所屬代辦貸款公司性質、地址、名稱、成員等基本事項，
    即對「王裕昇」言聽計從，率爾將自己及丙○○之銀行、郵
    局帳戶存摺、提款卡及密碼交予「王裕昇」，實與常理有違
    ；又被告戊○○縱係為辦理銀行貸款而交付帳戶予貸款代辦
    人，然被告戊○○對該代辦者「王裕昇」之身分全然不知，
    率將帳戶之存摺、提款卡、密碼併交「王裕昇」，豈全無掛
    心核貸之款項立遭代辦者冒領一空，益徵被告戊○○上開所
    辯及證人壬○○、丙○○之證詞，實有違常情，均不足取。
３、再者，「王裕昇」所屬詐騙集團成員於95年9月21日利用被
    告戊○○所有之台北國際商業銀行宜蘭分行帳號0000000000
    000號帳戶詐騙被害人丁○○後，丁○○於當日即至警局報
    案，警方亦於當日通知銀行將上開帳戶列為警示帳戶，銀行
    並立即轉知被告戊○○其上開帳戶之使用情形有異等事實，
    業據被告戊○○供承在卷（見高雄地檢署96年度偵字第4193
    號卷第12頁），且有台北縣政府警察局三峽分局受理詐騙帳
    戶通報警示簡便格示表（報案人丁○○）、反詐騙案件紀錄
    表（報案人丁○○）、戊○○台北國際商業銀行宜蘭分行帳
    號0000000000000號帳戶之詐騙帳戶通報單、自動化支付業
    務暫禁使用單在卷可稽。豈料被告戊○○於知悉「王裕昇」
    可能利用其台北國際商業銀行宜蘭分行帳戶為不法行為後，
    竟未至警局報案，亦未至其他二家金融機構辦理止付停用之
    動作，且更進一步的於96年9月29日收集被告丙○○之銀行
    帳戶資料轉交給「王裕昇」，使得「王裕昇」所屬詐騙集團
    得於96年9月25日至96年10月2日間，繼續利用被告戊○○之
    員山郵局帳戶及被告丙○○之銀行帳戶作為行騙匯款之工具
    ，是被告戊○○具縱有人以其所交付之金融帳戶實施詐欺犯
    罪亦不違背其本意之幫助意思，已甚灼然，其所辯「並無幫
    助詐欺之意思」云云，顯屬飾卸之詞，諉無足取。
三、訊據被告丙○○固坦承「伊於95年9月29日，在宜蘭縣宜蘭
    市○○○路台灣電力股份有限公司收費處，將其所開立之萬
    泰商業銀行宜蘭分行帳號000000000000號帳戶、國泰世華商
    業銀行宜蘭分行帳號000000000000號帳戶之存摺、提款卡、
    印章、密碼及身分證影本、駕照影本等物交付予戊○○，由
    戊○○轉交予化名『王裕昇』之壬○○。被害人己○○、辛○○確有受騙，而分別匯款進入前揭其所有之銀行帳戶內。
    」等情（見本院卷第16、17、68、89頁），惟矢口否認有何
    幫助詐欺取財之犯行，辯稱「當初是為了辦理貸款，才將銀
    行帳戶資料交予戊○○轉交給『王裕昇』（即壬○○），並
    不知道交付出去的銀行帳戶會被人拿來當作犯罪工具，自己
    並無幫助詐欺之意思，自己也是受害人。」云云，經查：
（一）萬泰商業銀行宜蘭分行帳號000000000000號帳戶、國泰世
      華商業銀行宜蘭分行帳號000000000000號帳戶係被告丙○○所開設，丙○○於95年9月29日，在宜蘭縣宜蘭市○○○路台灣電力股份有限公司收費處，將上開銀行帳戶之存
      摺、提款卡、印章、提款密碼及身分證影本、駕照影本等
      物交付予戊○○，戊○○旋即於同日在上址，將上開資料
      轉交予化名「王裕昇」之陌生男子。「王裕昇」（即壬○○）取得前揭帳戶之存摺、提款卡、密碼後，即與其所屬
      集團成員，撥打電話詐騙事實欄二所列之被害人己○○、
      辛○○，致使上列被害人受騙而陷於錯誤，分別匯款進入
      如事實欄二所載之丙○○銀行帳戶內，上開匯入之款項旋
      即遭「王裕昇」（即壬○○）及其所屬集團成員提領一空
      。」等事實，業據證人即被害人己○○、辛○○於警詢時
      ；證人即詐騙集團成員楊秉強、賴忠瑩於警詢時；證人即
      詐騙集團成員壬○○（化名「王裕昇」）、乙○○於警詢
      及本院審理時；證人戊○○於警詢及本院審理時證述綦詳
      ，且有保管憑條、案件詳細資料（報案人己○○）、郵政
      跨行匯款申請書（匯款人己○○）、基隆市警察局刑警大
      隊詐騙帳戶通報警示簡便格式表（報案人己○○）、基隆
      市警察局刑警大隊報案三聯單（報案人己○○）、行政凍
      結管收執行命令；丙○○國泰世華商業銀行宜蘭分行帳號
      000000000000號帳戶之開戶資料、存款對帳單、交易明細
      資料；反詐騙案件紀錄表（報案人辛○○）、台南市警察
      局詐騙帳戶警示通報單（報案人辛○○）、台南市警察局
      第一分局報案三聯單（報案人辛○○）、郵局自動櫃員機
      交易明細表（匯款人辛○○）；丙○○萬泰商業銀行宜蘭
      分行帳號000000000000號帳戶之台幣存摺對帳單、開戶資
      料在卷可稽，復為被告丙○○所不爭執，自堪以認定。依
      此，足見被告丙○○所有之前揭銀行帳戶，確為詐騙集團
      成員使用，用以詐騙被害人己○○、辛○○等人之財物得
      手。
（二）至於被告丙○○雖以前揭情詞置辯，且證人壬○○於本院
      審理時亦附和其辯詞，證稱「我是騙戊○○要幫他及丙○○辦理貸款，騙他交付自己及丙○○之銀行、郵局帳戶資
      料，戊○○不知道我騙他。」云云，證人戊○○亦附和其
      辯詞「當初是為了辦理貸款，才將丙○○之銀行、郵局帳
      戶資料交付予『王裕昇』（即壬○○），並不知道交付出
      去的銀行帳戶會被人拿來當作犯罪工具。」云云。經查：
１、按金融存款帳戶，事關存戶個人財產權益之保障，若與存戶
    之提款卡併密碼結合，重要性、私密性更形提高，除非本人
    或與本人具密切親誼關係者，難認有何正當理由可自由流通
    。稍具通常社會歷練與經驗法則之人，亦均有應妥為保管該
    等物品，縱有特殊情況，致須將該等物品交付與自己不具密
    切親誼之人時，亦必深入瞭解該他人之可靠性與用途，並慎
    重查證對方之真實年籍、聯絡方式等。且任何人均可辦理金
    融帳戶存摺使用，辦理開戶之時間、數目、地點均無限制，
    如無正當理由，實無借用他人存摺使用之理，而金融存摺亦
    事關個人財產權益之保障，其專有性甚高，除非本人或與本
    人親密關係者，難認有何理由可自由流通使用該存摺，一般
    人均有妥為保管及防止他人任意使用之認識，縱特殊情況偶
    需交付他人使用，亦必深入瞭解用途及合理性，始予提供，
    且該等專有物品如落入不明人士手中，而未加以闡明正常用
    途，極易被利用為與財產有關之犯罪工具，而有犯罪意圖者
    ，非有正當理由，竟徵求他人提供帳戶，客觀上可預見其目
    的係供為某筆資金之存入，後再行領出之用，且該筆資金之
    存入及提領過程係有意隱瞞其流程及行為人身分曝光之用意
    ，一般人本於一般認知能力均易於瞭解，報章媒體復一再披
    露詐騙集團為規避查緝，乃使用他人帳戶以遂行詐欺之不法
    犯罪態樣，被告丙○○於行為時已年滿34歲（61年2月21日
    生），學歷為專科畢業，其為智慮健全、有社會經驗之成年
    人，對此均難諉為不知。且被告丙○○對取得其帳戶之「王
    裕昇」之真實姓名年籍毫無所悉，則該人既有使用帳戶之需
    ，竟不思自行申辦，反大費周章收集他人帳戶使用，顯與一
    般交易常情相悖，則其用途實屬可疑，足證被告丙○○應可
    預見金融帳戶提供他人使用將幫助他人實施詐欺犯罪，竟仍
    將其帳戶存摺、金融卡及密碼交付予並非熟識之戊○○，再
    由戊○○轉交予來路不明自稱「王裕昇」者，使該人得自其
    帳戶領得款項，是縱無證據證明被告丙○○明知該人之犯罪
    態樣係以該帳戶供詐欺之用，惟其顯具縱有人以其金融帳戶
    實施詐欺犯罪亦不違背其本意之幫助意思至明。
２、況且臺灣地區目前詐騙行為橫行，此情於被告丙○○交付帳
    戶予詐騙集團成員「王裕昇」時，早迭經報章、媒體與政府
    單位報導宣傳明確，稍具普通常識均能知悉。且向金融機構
    申請信用貸款，需提出申請書並檢附在職證明、身分證、財
    力或所得證明等資料，於金融機構徵信審核通過後，再辦理
    對保等手續，俟上開貸款程序完成後再行撥款，貸款人毋庸
    交付金融卡或密碼予貸款之金融機構。又信用貸款為金融機
    構之業務範圍，被告丙○○若有貸款需要，本得直接、親自
    至金融機構申請，被告丙○○捨此正當、便宜之管道不為，
    而大費周章委由他人代辦，況被告丙○○既與戊○○不熟，
    對該代辦人員「王裕昇」之年籍資料亦全然不知，更未查明
    確認「王裕昇」所屬代辦貸款公司性質、地址、名稱、成員
    等基本事項，即對戊○○、「王裕昇」言聽計從，率爾將自
    己之銀行、郵局帳戶存摺、提款卡及密碼交予戊○○轉交「
    王裕昇」，實與常理有違；又被告丙○○縱係為辦理銀行貸
    款而交付帳戶予貸款代辦人，然被告丙○○對戊○○及該代
    辦者「王裕昇」之身分全然不知，率將帳戶之存摺、提款卡
    、密碼併交戊○○、「王裕昇」，豈全無掛心核貸之款項立
    遭戊○○或代辦者冒領一空，益徵被告丙○○上開所辯及證
    人壬○○、戊○○之證詞，實有違常情，均不足取。
３、再者，被告丙○○係透過真實姓名不詳之地下錢莊業者「粟
    先生」之介紹而認識被告戊○○，與戊○○並非熟識，對於
    戊○○收取其銀行帳戶資料後，要將其銀行帳戶資料轉交予
    何人更一無所知。而因其知悉向銀行辦理貸款，並不須交付
    存摺、提款卡、密碼給辦理貸款之人，且現在有很多詐騙集
    團利用別人的帳戶騙錢，故當其交付銀行帳戶資料給戊○○
    時，其十分擔心害怕戊○○會拿其銀行帳戶去做壞事等事實
    ，業據被告丙○○供明在卷（見本院卷第67至71頁）。因此
    ，縱使被告丙○○於交付其所開設之銀行帳戶資料給戊○○
    之前，曾要求戊○○提供身分證、駕照影本，並要求收受其
    銀行帳戶之人開立保管單，然因被告丙○○根本與戊○○不
    熟，亦不知戊○○要將其銀行帳戶資料轉交予何人，當其將
    銀行帳戶交予戊○○後，其已無法掌控自己銀行帳戶之使用
    情形，故其仍擔心害怕自己之銀行帳戶被人利用作非法行為
    ，顯然被告丙○○於交付銀行帳戶資料予他人之際，確實已
    能預見其所交付之金融帳戶，可能遭人用以實施詐欺等不法
    犯罪，其竟仍率爾將其帳戶存摺、金融卡及密碼交付予戊○○，再由戊○○轉交予來路不明自稱「王裕昇」者，使該人
    得使用其帳戶領得款項，是被告丙○○具縱有人以其金融帳
    戶實施詐欺犯罪亦不違背其本意之幫助意思，亦甚明顯，其
    所辯「並無幫助詐欺之意思」云云，顯屬飾卸之詞，諉無足
    取。至於被告丙○○於95年10月3日接獲萬泰商業銀行宜蘭
    分行通知其帳戶遭詐騙集團利用後，固有至警局報案，並打
    電話至國泰世華商業銀行宜蘭分行辦理語音掛失，有宜蘭縣
    警察局宜蘭分局員警工作紀錄簿及國泰世華商業銀行存摺掛
    失紀錄各一件可佐，然上開舉動，均係在「王裕昇」所屬詐
    騙集團成員利用其前揭二帳戶詐騙得手，且已為警方知悉之
    後所為，自無從據此而認定對其有利之事實，併此敘明。
四、末按刑法上之幫助犯，係對於犯罪與正犯有共同之認識，而
    以幫助之意思，對於正犯資以助力，而未參與實施犯罪之行
    為者而言。本件之被害人均未指訴於詐欺之過程中，曾直接
    與被告戊○○、丙○○有何接觸或聯繫，再參酌詐欺犯罪中
    之收受詐得款項一舉，固屬詐欺犯行之重要環節，然收受詐
    欺款項之手法多端，倘由犯罪行為人親自出面收受被害人款
    項，固可認已屬詐欺犯罪構成要件之行為分擔，然如被害人
    係以轉帳匯款至犯罪行為人指定之銀行帳戶之間接方式支付
    款項者，客觀上實係由該銀行業者直接受取財物之交付，此
    與直接由被害人親手交付現款與犯罪行為人，尚屬有別。被
    告戊○○、丙○○僅提供帳戶使被害人存入款項之行為，充
    其量僅足認定係詐欺取財犯罪構成要件以外之幫助行為，尚
    難遽認與前述詐欺犯罪行為人本於共同犯罪之犯意聯絡，而
    有參與或分擔向被害人詐欺之犯行。況使用他人帳戶犯罪者
    ，本欲利用他人帳戶以隱瞞自己身分而逃避檢警追緝，是被
    告戊○○、丙○○雖可預知使用其帳戶者將利用其所交付之
    存摺、金融卡及密碼，供為詐欺不法犯行，然其主觀上有無
    將使用帳戶者所實施之詐欺犯行，視為己身犯行之共同犯意
    聯絡，實非無疑。是本案既查無證據足資證明被告戊○○、
    丙○○有共同詐欺取財之犯意聯絡及行為分擔，自應認被告
    戊○○、丙○○提供存摺、金融卡及密碼予自稱「王裕昇」
    之人使用之犯行，僅止於幫助詐欺之犯意，而為詐欺構成要
    件以外之行為。
五、綜上所述，本件事證已臻明確，被告戊○○、丙○○所辯均
    不足採信，渠等幫助詐欺之犯行均堪予認定，均應依法論科
    。
六、按刑法上之幫助犯，係對於犯罪與正犯有共同之認識，而以
    幫助之意思，對於正犯資以助力，而未參與實施犯罪之行為
    者而言。是如未參與實施犯罪構成要件之行為，且係出於幫
    助之意思提供助力，即屬幫助犯，而非共同正犯。查被告戊○○、丙○○提供存摺等資料予詐騙集團成員之行為，僅屬
    予該等詐騙集團成員詐欺犯行之助力，所實施者尚非屬構成
    要件之行為，又被告戊○○、丙○○乃預見詐騙集團蒐集帳
    戶可能作為不法所用，但縱使如此亦不違背其本意，屬未必
    故意。核被告戊○○、丙○○之所為，均係犯刑法第30條第
    1項前段、第339條第1項之幫助詐欺罪。被告戊○○所為事
    實欄一之犯行，其先後二次交付自己之銀行及郵局帳戶予「
    王裕昇」之幫助行為，係基於同一幫助犯意，於密切接近之
    時、地實施，侵害相同法益，各行為之獨立性極為薄弱，依
    一般社會健全觀念，在時間差距上，難以強行分開，在刑法
    評價上，以視為數個舉動之接續施行，合為包括之一行為予
    以評價，較為合理，故屬接續犯，而應論以一幫助詐欺取財
    罪。至於被告戊○○為事實欄一之犯行後，另行起意再為事
    實欄二之犯行，二者間犯意各別、行為互殊，應予分論併罰
    。又被告戊○○所犯事實欄一之犯行，係以一幫助行為，提
    供多個銀行及郵局帳戶，幫助他人為數次詐欺，就被告戊○○而言，僅有一次犯罪行為。被告戊○○、丙○○所犯事實
    欄二之犯行，亦係以一幫助行為，提供多個銀行帳戶，幫助
    他人為數次詐欺，就被告戊○○、丙○○而言，亦僅有一次
    犯罪行為。另被告戊○○與丙○○二人間，就犯罪事實欄二
    之犯行，有犯意聯絡及行為分擔，為共同正犯。又被告戊○○所犯幫助詐欺取財罪二罪、被告丙○○所犯幫助詐欺取財
    罪一罪，均屬從犯，均應依刑法第30條第2項規定，減輕其
    刑。爰審酌被告戊○○、丙○○之素行、智識程度；犯罪之
    動機、目的、手段、幫助詐欺所得財物價值；提供銀行、郵
    局帳戶予詐欺集團使用，嚴重影響社會治安及金融交易秩序
    ，增加被害人尋求救濟之困難，使詐欺犯罪不易查察；犯後
    均飾詞否認犯行，迄未賠償被害人損害，犯後態度不佳及被
    害人所受損害等一切情狀，就被告戊○○所犯二罪，分別量
    處有期徒刑七月，並依中華民國九十六年罪犯減刑條例第2
    條第1項第3款規定，均減為有期徒刑三月又十五日，且均依
    同條例第九條之規定，諭知如易科罰金，以新台幣一千元折
    算一日，並合併定其二罪之應執行為有期徒刑六月，如易科
    罰金，以新台幣一千元折算一日，以示警懲。另就被告丙○○所犯之罪，量處有期徒刑六月，如易科罰金，以新台幣一
    千元折算一日，並依中華民國九十六年罪犯減刑條例第2條
    第1項第3款規定，減為有期徒刑三月，如易科罰金，以新台
    幣一千元折算一日，以示警懲。
據上論斷，應依刑事訴訟法第452條、第299條第1項前段，刑法
第28條、第30條第1項前段、第339條第1項、第30條第2項、第41
條第1項前段、第51條第5款，刑法施行法第1條之1，中華民國九
十六年罪犯減刑條例第2條第1項第3款、第7條、第9條，判決如
主文。
本案經檢察官吳廣莉到庭執行職務。
中　　華　　民　　國　　96　　年　　12　　月　　14　　日
                  刑事第三庭審判長法  官  林惠玲
                                  法  官  鄧晴馨
                                  法  官  劉家祥
以上正本證明與原本無異。
如不服本判決應於收受本判決後10日內向本院提出上訴書狀，並
應敘述具體理由。若未敘述理由者，應於上訴期間屆滿後20日內
向本院補提理由書狀(均須按他造當事人之人數附繕本)。
                                  書記官  邱淑秋
中　　華　　民　　國　　96　　年　　12　　月　　18　　日
附錄本案論罪科刑法條全文：
◎刑法第30條（幫助犯及其處罰）
幫助他人實行犯罪行為者，為幫助犯。雖他人不知幫助之情者，
亦同。
幫助犯之處罰，得按正犯之刑減輕之。
◎刑法第339條第1項（普通詐欺罪）
意圖為自己或第三人不法之所有，以詐術使人將本人或第三人之
物交付者，處5年以下有期徒刑、拘役或科或併科1千元以下罰金
。
◎刑法施行法第1條之1
中華民國九十四年一月七日刑法修正施行後，刑法分則編所定罰
金之貨幣單位為新臺幣。
九十四年一月七日刑法修正時，刑法分則編未修正之條文定有罰
金者，自九十四年一月七日刑法修正施行後，就其所定數額提高
為三十倍。但七十二年六月二十六日至九十四年一月七日新增或
修正之條文，就其所定數額提高為三倍。
◎中華民國九十六年罪犯減刑條例第2條
犯罪在中華民國九十六年四月二十四日以前者，除本特例另有規
定外，依下列規定減刑:
一、死刑減為無期徒刑。
二、無期徒刑減為有期徒刑二十年。
三、有期徒刑、拘役或罰金，減為其刑期或金額二分之ㄧ。
緩刑或假釋中之人犯，於本條例施行之日起，視為已依前項規定
減其宣告刑，毋庸聲請裁定減刑。但經撤銷緩刑之宣告或假釋者
，仍應依本條例規定聲請裁定減刑。
